【裁判字號】    95,台上,3783
【裁判日期】    950713
【裁判案由】    常業竊盜
【裁判全文】
最高法院刑事判決            九十五年度台上字第三七八三號
    上  訴  人  甲○○
                       在押.
                乙○○
                        弄7號.
    上 列一 人
    選任辯護人  張運才律師
上列上訴人等因常業竊盜案件，不服台灣高等法院台中分院中華
民國九十五年五月四日第二審更審判決（九十四年度上更(一)字第
四一一號，起訴案號：台灣彰化地方法院檢察署九十三年度偵字
第五五二七號），提起上訴，本院判決如下：
    主  文
原判決撤銷，發回台灣高等法院台中分院。
    理  由
本件原判決認定上訴人甲○○與年籍姓名不詳綽號「小黑」之成
年男子，共同意圖為自己不法之所有，基於常業竊盜之犯意聯絡
，共組竊車拆解零件販售之集團，由甲○○先行委託上訴人乙○
○於民國九十三年三月十五日，向不知情之林勇謀，以每月新台
幣（下同）二萬六千元價格，承租位於彰化縣二林鎮○○里○○
路○段二九一巷七十五、七十七、七十九號鐵皮屋，作為彼等拆
卸車輛解體工廠使用。乙○○明知甲○○承租前揭建物之目的係
在拆解竊得之車輛零件後販售，竟仍基於幫助常業竊盜之犯意，
出面以其名義向林勇謀承租後，交予甲○○使用。甲○○即於該
鐵皮屋內設置油壓床、空氣壓縮機、乙炔切割器及堆高機等器具
，再由綽號「小黑」之成年男子，於九十三年六月九日上午七時
許，在台中市○○區○○路二段二七二號前竊取劉雅萍所有車牌
號碼二四九六－ＪＢ號自用小客車一輛（內有六十支價值八萬元
之水痘疫苗）。又於九十三年六月十四日凌晨三時許，在彰化縣
彰化市○○街一五五號前竊取蔡素敏所有車牌號碼九Ｒ－八０八
三號自用小客車一輛。再於九十三年七月二十三日上午十一時許
，在台中市○○○街與文心路口竊取周恆昌所有而由其弟周宜昌
使用之車牌號碼Ｒ九－三五五三號自用小客車一輛（內有行動電
話二支及ＰＤＡ電腦一具）。復於九十三年七月二十三日上午九
時之後某時許，竊取廖憶湘所有於該日上午九時許停放在台中市
○○路與台中港路口之車牌號碼七Ｑ－０六四八號自用小客車一
輛。得手後，聯絡甲○○至特定地點接回行竊所得之贓車（由甲
○○或由其本人或轉指示其他共犯接回贓車），或直接駕駛該等
贓車至前揭解體工廠，再由甲○○進行車體拆解。甲○○並於同
年六月九日起或自同年七月二十二日起，以每拆解一部贓車工資
二千元或一千五百元之代價，僱用知情而有常業竊盜犯意聯絡之
范瑞光、劉文賢（六月九日起僱用）及崔玉榮（七月二十二日起
僱用）三人（以上三人均經判處罪刑確定），同在上開解體工廠
進行贓車解體工作。所拆得之車輛材料、零件，再由「小黑」以
大貨車運往不詳地點銷贓，藉此牟利，均用以維生。嗣於九十三
年七月二十三日下午三時四十分許，為警在該解體工廠內，查獲
由劉文賢駛回並由范瑞光、崔玉榮拆卸中之車牌號碼七Ｑ－０六
四八號自用小客車一輛（車主廖憶湘，查獲時尋回尚未遭解體完
畢之該車車門四個、引擎蓋、車內座椅、車上儀表板、車體及車
牌二面）、已拆解之引擎號碼Ｗ0000000號汽車引擎一具
（失竊車輛車牌號碼為Ｒ九－三五五三號，另尋回車門四片、已
被壓平之車殼及避震器各一具、車牌二面），並查扣甲○○所有
之贓車解體工具一批（如原判決附件所示，其中油壓床一具、堆
高機一台、空氣壓縮機一台、乙炔切割器一組因體積龐大，查扣
不易，仍置放於前開工廠，並交由林勇謀保管中）。嗣警帶同甲
○○於同年八月六日，前往該解體工廠查證，再查獲已磨滅引擎
號碼之引擎五具，其中二具引擎經電解還原浮現原有之號碼分別
為ＶＡ－ＡＲ０六九九八號（失竊車輛車牌號碼為九Ｒ－八０八
三號）、一ＺＺＡ０五七九四六號（失竊車輛車牌號碼為二四九
六－ＪＢ號），另三具因磨滅程度過深，無法還原顯現原有之號
碼，及已切割融化之車牌廢鐵一袋重二十五點六公斤（此三具引
擎及車牌廢鐵部分不能證明係其他失竊車輛之引擎及車牌）等情
。因而撤銷第一審關於甲○○、乙○○部分之判決，改判仍依刑
法修正前之規定論處甲○○共同以犯竊盜罪為常業（累犯）罪刑
；論處乙○○幫助常業竊盜罪刑，固非無見。
惟查：(一)、憲法第十六條保障人民之訴訟權，就刑事被告而言，
包含其在訴訟上應享有充分之防禦權。刑事被告詰問證人之權利
，即屬該等權利之一，且屬憲法第八條第一項規定「非由法院依
法定程序不得審問處罰」之正當法律程序所保障之權利。又刑事
審判上之共同被告間，各別被告及犯罪事實仍獨立存在。故共同
被告對其他共同被告之案件而言，為被告以外之第三人，本質上
屬於證人，為確保被告對證人之詰問權，證人於審判中，應依法
定程序，到場具結陳述，並接受被告之詰問，其陳述始得作為認
定被告犯罪事實之判斷依據。原審就甲○○部分為調查時，未使
共同被告范瑞光、劉文賢立於證人之地位，命其等具結，而給予
甲○○對質詰問之辯白機會，逕採彼二人於警詢中之陳述，為甲
○○不利認定之證據，不當剝奪甲○○詰問該證人之機會，不僅
妨害其訴訟防禦權之行使，亦有礙於真實之發現，其所踐行之訴
訟程序難謂適法，並有應於審判期日調查之證據而未予調查之違
法。(二)、有罪判決書所認定之犯罪事實，為判斷其適用法令當否
之準據，法院應將依職權認定與論罪科刑有關之犯罪事實，翔實
記載，然後逐一說明其憑以認定之證據，並使之互相適合，方為
合法。倘若事實認定與理由說明，不相一致，或前後之記載相齟
齬，按諸刑事訴訟法第三百七十九條第十四款後段規定，均屬判
決理由矛盾，當然為違背法令。原判決事實認定甲○○委託乙○
○於九十三年三月十五日，向不知情之林勇謀，以每月二萬六千
元價格，承租位於彰化縣二林鎮○○里○○路○段二九一巷七十
五、七十七、七十九號鐵皮屋，作為渠等拆卸車輛解體工廠使用
等情，核與理由一之(五)謂坐落彰化縣二林鎮○○里○○路○段二
九一巷七十五、七十七、七十九號鐵皮屋，為黃寶玲、洪芳子、
洪鳳嬌三人所共有，乙○○於九十三年九月十五日，以欲經營廢
料回收名義，向林勇謀以每月租金二萬六千元承租上開鐵皮屋，
雙方並簽訂有房屋租賃契約書，簽約時，乙○○並簽發謝專趁為
發票人之支票，以支付租金及押金等情，業據證人林勇謀證述在
卷，並有房屋租賃契約書一份及支票影本四紙附卷可佐，且為乙
○○所是認等情之說明，在時間上有相齟齬之矛盾。甲○○、乙
○○上訴意旨分別指摘原判決關於其本人部分不當，尚非全無理
由，應認仍有撤銷發回更審之原因。至原判決不另為無罪之諭知
部分，基於審判不可分之原則，併予發回，附此明。又刑法之
常業竊盜罪業已修正刪除，更審時宜注意法律變更之比較，附此
明。
據上論結，應依刑事訴訟法第三百九十七條、第四百零一條，判
決如主文。
中    華    民    國  九十五  年    七    月   十三   日
                      最高法院刑事第九庭
                          審判長法官  陳  正  庸
                                法官  賴  忠  星
                                法官  王  居  財
                                法官  林  開  任
                                法官  林  立  華
      本件正本證明與原本無異
                                      書  記  官
中    華    民    國  九十五  年    七    月   十九   日
                                                      Ｌ


司法院資訊處製作；財團法人民間司法改革基金會備份。
